【裁判字號】    92,簡上,359
【裁判日期】    920916
【裁判案由】    清償債務
【裁判全文】
臺灣臺北地方法院民事判決                        九十二年度簡上字第三五九號
    上  訴  人  乙○○
                丙○○
    被 上 訴人  美商花旗銀行股份有限公司
    法定代理人  陳子政
    訴訟代理人  甲○○
                丁○○
右當事人間請求清償債務事件，上訴人對於中華民國九十二年四月二十一日本院台北
簡易庭九十一年度北簡字第二０一四一號第一審判決提起上訴，本院於九十二年八月
二十六日言詞辯論終結，判決如左：
    主   文
上訴駁回。
第二審訴訟費用由上訴人連帶負擔。
    事  實
甲、上訴人方面：
  一聲明：
    (一)原判決廢棄。
    (二)駁回被上訴人在第一審之訴。
  二陳述：除與原判決記載相同者，茲予引用外，補稱：
    (一)信用卡約款第二十一條明定信用卡之使用限制，只要持卡人債信不良，原因未
      消滅前，銀行就可停卡，民法四百七十五條之一亦規定貸與人有撤銷契約的權
      利。被上訴人明知正卡持有人即上訴人丙○○已無支付能力，卻不依上開法條
      規定及契約約定終止契約停用上訴人丙○○之信用卡，既然不能合理說明為何
      至今還讓上訴人丙○○使用信用卡，自然不能推卸自願承擔風險之事實理由存
      在，其請上訴人丙○○清償簽帳款即無理由。
    (二)上訴人乙○○為附卡持有人，已繳清附卡消費金額，且經被上訴人審查同意取
      消附卡人之信用卡所有雙方約定條款，而上訴人乙○○申請取消契約之理由為
      消費各自預算，依契約第二十二條約定，無須再負連帶清償之責任。
  三證據：除援用第一審所提證據外，補提上訴人乙○○之金融聯合徵信中心信用報
    告為證。
乙、被上訴人方面：
  一聲明：如主文第一項所示。
  二陳述：除與原判決記載相同者，茲予引用外，補稱：
    (一)上訴人乙○○於民國九十年十二月十七日停卡，本件被上訴人請求上訴人連帶
      給付金額為四十萬零八十一元，是附卡停卡前的消費簽帳款，應為正卡與附卡
      消費總額，正卡與附卡共用一個戶頭扣款，上訴人雖有清償，但無法區分是清
      償正卡或是附卡的帳款，仍應連帶負責。
    (二)依據信用卡約定條款第二十二條約定，持卡人得隨時以書面通知被上訴人終止
      本契約，但約款第三條及申請書第二條約定均載明正附卡須連帶清償，被上訴
      人並未同意如繳清附卡，即可免除附卡持卡就正卡債務負連帶責任。
    (三)契約第二十一條為被上訴人之權利，上訴人丙○○資力不良，並不影響清償借
      款的義務。
  三證據：援用第一審所提證據。
    理  由
一本件被上訴人之法定代理人已變更為陳子政，有公司基本資料查詢在卷可稽，經其
  聲明承受訴訟，核屬相符，應予准許，合先敘明。
二本件被上訴人起訴主張：上訴人丙○○於八十八年九月十七日邀同上訴人乙○○為
  附卡持有人，與被上訴人訂立威士白金信用卡使用契約，並領用信用卡正、附卡（
  卡號：0000000000000000／0000000000000000）使用，依約上訴人得於被上訴人之
  特約商店記帳消費，但應於次月繳款截止日前向被上訴人清償，如未於每月繳款截
  止日前付清當期最低應繳金額或遲誤繳款期限者，依約應給付信用卡帳款、循環信
  用利息（自簽帳款入帳日起按年息百分之二十計算）、逾期滯納金即違約金（各帳
  單週期之逾期滯納金計算係自逾期之日起以九十日為計算上限，本件依上訴人當期
  應付帳款扣除循環信用利息、調帳金額及已付金額後之本金為準，上訴人應給付新
  台幣（下同）二千七百元之違約金），上訴人於簽帳消費迄今共積欠被上訴人四十
  二萬零八百十一元未按期給付，爰依兩造間信用卡契約請求上訴人連帶如數給付並
  加計及自九十一年一月十二日起至清償日止，按年息百分之二十計算之利息，暨二
  千七百元計算之違約金。
三上訴人則以：被上訴人明知上訴人丙○○已無支付能力，卻不依民法四百七十五條
  之一及信用卡約款第二十一條約定終止契約，停用上訴人丙○○之信用卡，自不能
  推卸其自願承擔風險之事實理由存在，其請上訴人丙○○清償簽帳款即無理由。又
  上訴人乙○○已繳清附卡消費金額，並以與正卡持卡人消費各自計算為由申請取消
  雙方契約約定條款，且經被上訴人審查同意，依契約第二十二條約定，無須再負連
  帶清償之責任等語，資為抗辯。
四查上訴人丙○○於八十八年九月十七日邀同另上訴人乙○○為附卡持有人，與被上
  訴人訂立威士白金信用卡使用契約，並領用信用卡正、附卡（卡號：000000000000
  0000＼0000000000000000)使用，上訴人乙○○所持附卡於九十年十二月十三日自
  行聲請停卡，上訴人尚積欠被上訴人四十二萬零八百十一元簽帳款未給付等事實，
  為兩造所不爭執，並經被上訴人提出信用卡申請書、約定條款、帳單及上訴人提出
  信用卡取消授權書為證，堪信為真實。
五上訴人丙○○辯稱：被上訴人明知伊已無支付能力，卻不依民法四百七十五條之一
  及信用卡約款第二十一條約定終止契約，停用伊之信用卡，則原信用卡約定條款因
  而無效，被上訴人應自行承擔伊無法清償簽帳款之風險云云。查依民法第四百七十
  五之一第一項規定「消費借貸之預約，其約定之消費借貸有利息或其他報償，當事
  人之一方於預約成立後，成為無支付能力者，預約貸與人『得』撤銷其預約」及系
  爭信用卡約定條款第二十一條有關持卡人如有該條各款所列事由，被上訴人「得」
  暫時停止持卡人使用信用卡之權利等約定，可知被上訴人是否停止上訴人丙○○使
  用其信用卡，乃屬被上訴人之權利，而非被上訴人之義務，是縱上訴人有無支付能
  力等得停卡事由，於被上訴人予以停卡前，上訴人仍須依約就其所持信用卡簽帳款
  項負清償之責，要無解免其付款責任之餘地，上訴人丙○○就其所為被上訴人於伊
  無支付能力時，應主動予以停卡之主張，復未表明支持其抗辯之法規或契約條款依
  據，此部分所辯顯無理由。
六上訴人乙○○另辯稱：伊已繳清附卡消費金額，並以與正卡持卡人消費各自計算為
  由申請取消雙方契約約定條款，且經被上訴人審查同意，依契約第二十二條約定，
  無須再負連帶清償之責任云云。經查，上訴人乙○○主張「被上訴人曾同意免除其
  對於正卡欠款連帶清償責任」及「已於停卡前繳清附卡欠款」之事實，已為被上訴
  人所否認，上訴人乙○○雖提出信用卡取消授權書為證，惟該文書僅足證明上訴人
  乙○○曾以消費各自預算為由向被上訴人申請停卡，無從據以認定被上訴人同意免
  除其對於停卡前正卡欠款負連帶清償之責，此外上訴人復未提出證據為具體證明，
  上訴人乙○○所辯要委無可採。再依系爭信用卡約定條款第二十一條第四項約定「
  持卡人得隨時以書面通知貴行終止契約」，僅須上訴人乙○○以書面向被上訴人為
  通知，兩造間之信用卡契約即行終止，上訴人乙○○謂停卡前須經被上訴人審查，
  停卡之申請通過即表示雙方債務已經釐清，被上訴人不得再向伊為請求，亦無足取
  。
七綜上所述，本件被上訴人主張上訴人丙○○以上訴人乙○○為附卡持有人向伊公司
  申請信用卡使用，就所欠簽帳款應負連帶清償之責，洵為可信，上訴人所辯均無足
  取。從而，被上訴人本信用卡契約請求上訴人連帶給付四十萬零八十一元及自九十
  一年一月十二日起至清償日止，按年息百分之二十計算之利息，暨二千七百元計算
  之違約金，為有理由，應予准許。原審判命上訴人如數給付，於法並無不合。上訴
  意旨指摘原判決不當，求予廢棄改判，為無理由，應予駁回其上訴。
據上論結，本件上訴為無理由，依民事訴訟法第四百三十六條之一第三項、第四百四
十九條第一項、第八十五條第二項，判決如主文。
中      華      民      國    九十二    年      九      月      十六    日
                                        民事第四庭審判長法      官  林勤綱
                                                        法      官  周玫芳
                                                        法      官  劉又菁
右為正本係照原本作成
本判決不得上訴
中      華      民      國    九十二    年      九      月      十七    日
                                                        法院書記官  楊勝欽


司法院資訊處製作；財團法人民間司法改革基金會備份。
